臺灣新竹地方法院刑事判決
110年度金訴字第26號
公  訴 人  臺灣新竹地方檢察署檢察官
被      告  彭瑞珠



上列被告因詐欺等案件，經檢察官提起公訴（109年度偵字第102
01號），本院判決如下：
    主    文
彭瑞珠無罪。
    理  由
一、公訴意旨略以：被告彭瑞珠依其智識經驗，能預見提供自己
    之金融帳戶存摺、金融卡與他人使用，常與財產犯罪密切相
    關，可能被詐騙犯罪集團所利用，以遂其詐欺犯罪之目的，
    亦可能遭他人使用為財產犯罪之工具，藉以取得贓款及掩飾
    犯行，逃避檢警人員追緝，因而幫助他人從事詐欺取財犯罪
    ，而掩飾或隱匿詐欺取財犯罪所得之本質、來源、去向、所
    在、所有權、處分權或其他權益，竟仍基於幫助他人詐欺取
    財及掩飾或隱匿特定犯罪所得之本質、來源、去向、所在、
    所有權、處分權或其他權益之不確定故意，依真實姓名年籍
    不詳之人指示，於民國108年5月3日下午3時許前某時，提供
    其申辦之臺灣銀行帳號000-000000000000號帳戶（下稱臺灣
    銀行帳戶），並共同基於3人以上共犯之加重詐欺取財及洗
    錢之犯意聯絡，由該詐欺集團某成員於108年4月15日透過FA
    CEBOOK社群網站聯繫告訴人鄭雅月，佯稱：願意與鄭雅月結
    婚，要鄭雅月匯款到指定帳戶協助處理資金週轉問題云云，
    致鄭雅月陷於錯誤，而於同年5月3日下午3時許，臨櫃匯款
    新臺幣（下同）6萬2,000元至臺灣銀行帳戶，再由被告彭瑞
    珠於附表所示之時間，在如附表所示之地點提領如附表所示
    之金額後，交付真實姓名年籍不詳之詐騙集團成員。嗣鄭雅
    月察覺受騙後報警處理，經警循線查悉上情。因認被告彭瑞
    珠涉犯洗錢防制法第14條第1項洗錢罪及刑法第339條之4第1
    項第2款之3人以上共同犯詐欺取財罪嫌（此部分公訴人於本
    院準備程序時更正起訴法條為刑法第339第1項詐欺取財罪嫌
    ，本院卷第44頁）。
二、按犯罪事實應依證據認定之，無證據不得認定犯罪事實，刑
    事訴訟法第154條第2項定有明文。刑事訴訟上證明之資料，
    無論其為直接或間接證據，均須達於通常一般之人均不致有
    所懷疑，而得確信其為真實之程度，始得據為有罪之認定，
    若關於被告是否犯罪之證明未能達此程度，而有合理懷疑之
    存在，致使無從形成有罪之確信，根據「罪證有疑，利於被
    告」之證據法則，即不得遽為不利被告之認定。又按刑事訴
    訟法第161條第1項規定：檢察官就被告犯罪事實，應負舉證
    責任，並指出證明之方法。因此，檢察官對於起訴之犯罪事
    實，應負提出證據及說服之實質舉證責任。倘其所提出之證
    據，不足為被告有罪之積極證明，或其指出證明之方法，無
    從說服法院以形成被告有罪之心證，基於無罪推定之原則，
    自應為被告無罪判決之諭知（最高法院76年台上字第4986號
    、92年台上字第128號判例意旨可資參照）。
三、公訴意旨認被告涉犯前揭罪嫌，無非係以：被告於警詢及偵
    查中之供述、告訴人鄭雅月於警詢時之證述及其提供之國泰
    世華銀行存摺正反面及交易明細影本、國泰世華商業銀行匯
    出匯款憑證、內政部警政署反詐騙案件紀錄表、新北市政府
    警察局新莊分局光華派出所受理詐騙帳戶通報警示簡便格式
    表、金融機構聯防機制通報單、新北市政府警察局新莊分局
    光華派出所受理各類案件紀錄表、新北市政府警察局新莊分
    局光華派出所受理刑事案件報案三聯單、被告之臺灣銀行帳
    戶開戶資料、交易明細、中華郵政股份有限公司新竹郵局10
    9年11月20日竹政字第1091200104號函、新竹市○○路000號AT
    M監視器錄影翻拍照片、監視器錄影光碟等件，為其論據。
四、訊據被告固不否認：伊有提供所有之臺灣銀行帳戶帳號予真
    實姓名年籍不詳之某外國網友，並於附表所示之時間、地點
    陸續提領如附表所示之金額乙情，然堅決否認有何洗錢或詐
    欺取財犯罪，辯稱：伊與該外國網友在網路上認識2年多，
    該外國網友稱經濟有問題，所以伊就基於幫助朋友的意思，
    匯款5000元至該外國網友提供其同事之臺灣籍太太周肯羚之
    華南銀行帳戶，並將伊臺灣銀行帳戶之帳號告訴該外國網友
    ，因為該名網友稱會匯錢還伊，之後一段時間都沒有聯絡，
    突然該外國網友就傳訊息給伊稱已匯錢還給伊，多餘的錢伊
    可以自行使用，伊就於如附表所示之時間、地點陸續提領如
    附表所示之金額並花用在家用上。伊不知道該外國網友是詐
    騙集團而提供伊臺灣銀行帳戶帳號予其使用，伊也不知道該
    筆6萬2000元款項係他人受騙的錢，伊也沒有提領後交給詐
    騙集團，伊沒有參與詐欺及洗錢之犯罪等語。
五、經查：
㈠、證人即告訴人鄭雅月因誤信某外國網友訛稱願與其結婚，然
    需匯款至其指定帳戶以協助處理資金周轉問題等語，因而於
    108年5月3日下午3時許，臨櫃匯款一筆6萬2,000元至被告臺
    灣銀行帳戶，被告於當日下午6時許即陸續在附表所示地點
    提領如附表所示金額乙情，業據證人鄭雅月於警詢時證述在
    卷（見偵卷第88-90頁），並有被告之臺灣銀行帳戶基本資
    料及歷史交易往來明細、被告提供之臺灣銀行存摺封面影本
    、證人鄭雅月提供其所申設之國泰世華銀行存摺封面及內頁
    明細、國泰世華商業銀行匯出匯款憑證影本、內政部警政署
    反詐騙案件紀錄表、新北市政府警察局新莊分局光華派出所
    受理詐騙帳戶通報警示簡便格式表、受理各類案件紀錄表、
    受理刑事案件報案三聯單、全家超商新竹民樂門市（新竹市
    ○○路000號）108年5月15日ATM監視器錄影翻拍照片1張等在
    卷可稽（見偵卷第91-93、105-107、100-101、103、116-11
    7、144、161頁、本院卷第23-29、55-57頁），復為被告供
    認在卷，足認被告提供之臺灣銀行帳戶，確遭某詐騙集團成
    員用以匯入證人鄭雅月被詐騙之款項，且被告有陸續提領該
    筆款項之事實，固堪以認定。　
㈡、然被告以上開情詞置辯，按刑法上之故意，可分為直接故意
    與不確定故意（間接故意），所謂「不確定故意」，係指行
    為人對於構成犯罪之事實，預見其發生而其發生並不違背其
    本意者，刑法第13條第2項定有明文；復以幫助犯成立之要
    件，除須有幫助行為外，須行為人有幫助之故意，而其故意
    內涵，除須行為人對其所實施幫助行為有違法性之認識或有
    認識之可能外，尚須對於正犯所實施犯罪行為有具體之認識
    或有認識之可能性，亦即從犯對於正犯所實施之全部犯罪構
    成要件該當性之事實應有所認識或有認識之可能性且其發生
    並不違反其本意，始足當之。是以本案所應審究者厥為被告
    主觀上是否認識對方是詐騙集團成員，而仍基於共同詐欺取
    財及洗錢之不確定故意，提供其所有臺灣銀行帳戶供該詐騙
    集團成員用以作為詐騙告訴人匯入款項之帳戶，並於告訴人
    鄭雅月受騙匯款後再將款項領出交予詐騙集團。
㈢、查被告辯稱其透過臉書認識某真實姓名年籍不詳、英文名稱
    開頭為B之某外國網友，兩人透過臉書MESSENGER功能聊天多
    年因而成為朋友，因該外國網友稱經濟有問題，伊遂基於幫
    助朋友關係，匯款5000元至該外國網友自稱其同事之臺灣籍
    太太周肯羚之華南銀行帳戶，因該名網友稱會匯錢還伊、要
    伊帳號，所以伊就將臺灣銀行帳戶之帳號告訴該外國網友等
    語（見本院卷第45、111-112頁），業據被告提出於107年9
    月13日匯款5000元至周肯羚華南銀行觀音分行帳號00000000
    0000號帳戶之郵政跨行匯款申請書1紙為證（見偵卷第151頁
    ），被告雖未能提出伊與該外國網友之MESSENGER聊天紀錄
    ，然被告於本院審理時已供承；伊與該外國網友會互相聊天
    、關心對方，例如他說他家人或母親在住院，伊就關心他，
    他也有說過可能會來臺灣玩，伊與該外國網友聊天多年，伊
    認為兩人已經是朋友關係，後來伊匯款5000元、對方匯還伊
    錢之後，兩人都沒有聯絡了，所以伊就刪除兩人對話等語（
    見本院卷第47-48、110-111頁），衡諸被告與該外國網友未
    曾見面，僅為網友關係，被告竟願在無任何擔保或借據之情
    形下，匯款出借5000元款項至對方所稱之同事臺灣籍太太銀
    行帳戶，且迨至隔年5月對方始匯還借款，則被告對該外國
    網友恐有非比尋常之信賴關係存在，因而信任對方有經濟需
    求之說詞，出借款項，從而被告辯稱：因兩人聊天多年，伊
    認為已經是朋友，所以才基於幫助朋友關係匯款等語，尚非
    完全無據。被告主觀上對於該外國網友係詐騙集團成員，難
    認有所預見。再參以本院調閱周肯羚之華南銀行觀音分行帳
    號000000000000號帳戶交易明細及被告全國前案紀錄表所示
    ，周肯羚因於107年6月間提供其所申辦之華南銀行觀音分行
    帳號000000000000號帳戶予某真實姓名不詳自稱「SIMONBRI
    STOW」之詐騙集團成員用以作為詐騙他人匯入款項之人頭帳
    戶，涉犯幫助詐欺取財罪，經臺灣桃園地方法院以108年度
    壢簡字第1598號刑事簡易判決判處拘役50日，得易科罰金確
    定，亦有華南商業銀行股份有限公司110年3月8日營清字第1
    100006595號函檢附帳號000000000000號帳戶基本資料及交
    易明細、周肯羚之臺灣高等法院全國前案簡列表、臺灣桃園
    地方法院108年度壢簡字第1598號刑事簡易判決在卷可佐（
    見本院卷第71-83頁），益徵被告主觀上對於該外國網友係
    詐騙集團成員而提供其臺灣銀行帳戶資料或其臺灣銀行帳戶
    108年5月3日匯入之6萬2000元金額係他人遭詐騙匯入之款項
    乙節，應無預見可能性，否則被告焉會先匯款5000元至某詐
    騙集團使用之人頭周肯羚華南銀行帳戶，且當日即遭跨國提
    款（見本院卷第76頁），從而被告前揭所辯：伊不知道該外
    國網友是詐騙集團成員，伊係相信對方說會還錢才提供臺灣
    銀行帳戶，伊以為該筆6萬2000元款項係該外國網友匯還的
    錢等語，非不足採信。故被告在提供其臺灣銀行帳戶資料時
    ，並未預見其帳戶會遭詐騙集團做為犯罪使用，尚難認其主
    觀上有何幫助詐欺取財之不確定故意。而被告因對該外國網
    友非比尋常之信賴關係，對於對方所稱之還款金額等細節未
    產生懷疑而全然相信，因而聽信對方所稱可自行運用剩餘金
    額的說詞而領出花用，亦非不可想像之事，亦無法據此即推
    論被告對於提供其臺灣銀行帳戶資料及將對方匯入之款項領
    出之行為係遭詐騙集團利用作為詐欺取財或洗錢之工具，有
    預見之可能。此外，公訴人復未舉證證明被告於附表所示之
    時間、地點領出款項後有交予某詐騙集團或該外國網友，實
    不能逕以被告提供其臺灣銀行帳戶資料及嗣後領出告訴人鄭
    雅月遭詐騙匯入之款項之客觀事實即遽以論斷被告共同參與
    詐欺取財或洗錢犯嫌。
六、綜上所述，就公訴意旨所指被告所涉之詐欺及洗錢犯行，檢
    察官所提出之證據尚難認已達於通常一般人均不致有所懷疑
    ，而得確信其為真實之程度，是依無罪推定及有疑唯利被告
    之原則，本院即無從為有罪之認定，應為被告無罪之諭知。
據上論斷，應依刑事訴訟法第301條第1項，判決如主文。
本案經檢察官廖啟村提起公訴，檢察官邱宇謙到庭執行職務。
中    華    民    國   110    年    4     月    22    日
                  刑事第九庭  審判長  法  官  黃沛文
                                      法  官  李建慶
                                      法  官  卓怡君
以上正本證明與原本無異。　　　　　　　　　　　　　　　　
如不服本判決應於收受判決後20日內向本院提出上訴書狀，並應
敘述具體理由。其未敘述上訴理由者，應於上訴期間屆滿後20日
內向本院補提理由書(均須按他造當事人之人數附繕本)「切勿逕
送上級法院」。 　
中　　華　　民　　國　　110 　年　　4 　　月　　22　　日
                                      書記官  胡家寧
附表：
編號 提領時間 提領地點 提領金額 （新臺幣） 1 108年5月3日下午6時26分許 新竹縣○○鄉○○路000號（芎林郵局） 2萬5元 2 108年5月3日下午6時27分許 新竹縣○○鄉○○路000號（芎林郵局） 2萬5元 3 108年5月3日下午6時28分許 新竹縣○○鄉○○路000號（芎林郵局） 2萬5元 4 108年5月15日凌晨0時56分許 新竹市○區○○路000號（全家超商新竹民樂門市） 1,005元